臺灣高等法院臺南分院刑事判決　　　　 96年度上易字第261號
上　訴　人
即　被　告　甲○○
輔佐人（即被告之姊）
　　　　　　乙○○
上列上訴人因侵占案件，不服臺灣嘉義地方法院95年度易字第
354號中華民國96年3月21日第一審判決（起訴案號：臺灣嘉義地
方法院檢察署95年度偵字第5094號），提起上訴，本院判決如下
：
    主  文
上訴駁回。
    事  實
一、甲○○原受僱於丙○○擔任會計，負責存款、提款、匯款、
    記帳等工作，為從事業務之人。甲○○於民國九十五年三月
    六日，依丙○○指示，商請友人陳玟伶向嘉義市第三信用合
    作社（下稱嘉義三信）開立帳號000000000000
    0000號帳戶，隨即交由甲○○持用，供丙○○業務上資
    金往來使用，丙○○並要求甲○○必須事先請示，始得動支
    上開陳玟伶嘉義三信帳戶內之金錢。詎甲○○竟意圖為自己
    不法之所有，於九十五年四月十一日，將上開陳玟伶嘉義三
    信帳戶內之新臺幣（下同）八十萬七千元領出，其中三萬七
    千元為現金，餘七十七萬元則開立支票，存入自己所有之嘉
    義三信帳號0000000000000000號帳戶，以
    變易持有為所有之意思，予以侵占入己。嗣經丙○○查核上
    開陳玟伶嘉義三信帳戶存款餘額，始悉上情。
二、案經丙○○訴由嘉義市警察局第一分局報告臺灣嘉義地方法
    院檢察署檢察官偵查起訴。
    理  由
壹、證據能力方面
    按被告以外之人於審判外之言詞或書面陳述，除法律有規定
    者外，不得作為證據，刑事訴訟法第一百五十九條第一項固
    定有明文。惟被告以外之人於審判外之陳述，雖不符同法第
    一百五十九條之一至之四之規定，而經當事人於審判程序同
    意作為證據，法院審酌該言詞陳述或書面陳述作成時之情況
    ，認為適當者，亦得為證據。又當事人、代理人或辯護人於
    法院調查證據時，知有第一百五十九條第一項不得為證據之
    情形，而未於言詞辯論終結前聲明異議者，視為有前項之同
    意，同法第一百五十九條之五亦定有明文。查嘉義三信帳戶
    存款對帳單、嘉義市第三信用合作社95年7月31日函及附件
    陳玟伶存摺存款對帳單正本2張、交易明細2張、房屋移轉證
    明及裝潢費用證明文件、財政部臺灣省南區國稅局嘉義市分
    局95年10月12日函及附件甲○○財產資料調件明細、嘉義市
    第三信用合作社95年10月19日函及附件甲○○帳戶90年迄今
    交易明細資料、嘉義市地政事務所95年11月22日函及附件友
    愛路486、490之3號12樓3登記謄本及94、95年移轉登記申請
    書影本、第三信用合作社沈振玉電話紀錄、被告所提出之證
    人丙○○與劉素女間的離婚協議書、嘉義市○○○段
    0000-0000土地所有權狀影本1份，門牌友愛路486號、492-1
    號11樓之5建物所有權狀影本、丙○○寫給劉素女姊姊劉快
    春書信1件影本、被告在台南區中小企業銀行帳戶之存摺影
    本、告訴人所提吳建德在台南區中小企業銀行帳戶之存摺影
    本等其他相關具傳聞性質之證據資料，公訴人、被告及其輔
    佐人於審判程序中對於前述證人於警詢、偵查中之證述暨其
    他相關具傳聞性質之證據資料之證據能力，均表示沒有爭執
    ，且迄於言詞辯論終結前亦未聲明異議。本院審酌證人陳述
    及證據資料作成時之情況，核無違法取證或其他瑕疵，且為
    證明本件犯罪事實所必要之重要關係事項，認為以之作為證
    據為適當，上開證人於審判外之陳述及相關證據資料，自得
    做為證據，合先敘明。
貳、認定犯罪事實所憑之證據及理由
一、訊據上訴人即被告甲○○固對於曾向陳玟伶借用嘉義三信帳
    戶供丙○○業務上資金往來使用，並於上開時間提領該帳戶
    內八十萬七千元之事實供承不諱（見本院上訴卷第二三頁、
    第四六頁），惟矢口否認有何業務侵占犯行，辯稱：其與告
    訴人原為同居共財關係，於九十五年四月初協議分手時，曾
    口頭協議將原以其名義登記之門牌號碼嘉義市○○路四九○
    之三號十二樓之三房屋移轉登記予告訴人之母親劉何秀梅，
    陳玟伶上開帳戶內之款項則歸其所有云云。惟查：
（一）上開事實，業據證人即告訴人於原審具結證述綦詳（見原
      審卷一第一○七至一二一頁、原審卷二第七七至八二頁）
      ，並經證人即告訴人之弟劉聰晃（見原審卷一第一七三至
      一七九頁）、證人陳玟伶於原審（見原審卷一第二○五至
      二一○頁）結證屬實，復有陳玟伶及被告之嘉義三信帳戶
      存款對帳單附卷可稽（見原審卷一第一六至一八頁）。
（二）按所謂「業務」係指吾人在社會生活中之地位，即繼續之
      職業上之事務而言，而從事業務之人即指在相當期間內從
      事一定業務之人，查被告於警詢時供述：「（丙○○在該
      嘉義市第三信用合作社Ｚ0000000000000帳戶的款項是否均
      由你經手？有無領取薪水或酬勞？）均由我經手，有領取
      薪水每個月新台幣4萬元。」等語（見警卷第二頁），於
      原審審理時亦供述：「（你在丙○○那裡擔任會計共多久
　　　？）一年多快兩年，約從93年7、8月間開始直到95年3月
  　　份止。」、「（你在丙○○那裡工作每月薪水多少？）有
    　固定每月四萬元的薪水。」、「（你幫丙○○工作內容？
      ）跑銀行，作存、提款、匯款及記帳等工作。」、「（所
      以你是她的會計沒錯？）答理論上來說是的。」云云（見
      原審卷二第九七頁、第九八頁、第一０二頁），應認被告
      原係受僱於告訴人丙○○而擔任會計之職務，係為從事業
      務之人，應可認定，被告於本院辯稱其並無受僱於丙○○
      擔任會計工作云云，實不足採。
（三）被告雖於原審及本院辯稱：其與告訴人原為同居共財關係
      ，於九十五年四月初協議分手時，曾口頭協議將原以其名
      義登記之門牌號碼嘉義市○○路四九○之三號一二樓之三
      房屋移轉登記予告訴人之母親，上開陳玟伶嘉義三信帳戶
      內之款項則歸其所有云云，惟查被告於警詢時即坦承陳玟
      伶之嘉義三信帳戶均由其經手，該帳戶內存款大部分是告
      訴人所有，有領取月薪四萬元，提領陳玟伶嘉義三信帳戶
      內之八十萬七千元，並未事先告知告訴人等情（見警卷第
      二、三頁）。依卷附陳玟伶嘉義三信帳戶存款對帳單觀之
      （見原審卷一第一六頁），該帳戶於九十五年四月三日尚
      有餘額一百零二萬四千零七十元，並於同年四月六日由陳
      永泰匯入十一萬六千七百元，於同年四月十日由陳永泰匯
      入十萬三千一百元，於同年四月十日由劉幸枝匯入二十一
      萬七千元，於同年四月十一日由陳妙菁匯入三萬一千六百
      元，而上述匯款人均為告訴人之親友，其等所匯款項均非
      匯予被告，亦據被告供明在卷（見原審卷一第一七二頁）
      ，則被告所辯曾於九十五年四月初與告訴人口頭協議陳玟
      伶上開帳戶內款項歸其所有果屬實在，告訴人自不再使用
      該帳戶，焉有可能再囑咐他人匯款至陳玟伶之上開嘉義三
      信帳戶。至被告雖辯稱上開陳玟伶嘉義三信帳戶內部分存
      款係其所有云云，惟被告既自承該帳戶係受告訴人之託向
      陳玟伶借來供告訴人使用，衡情被告當不會將自己所有之
      金錢存入該帳戶，被告亦未能具體指明該帳戶內何筆款項
      係其存入或匯入，並提出相關佐證證明，所辯自難採信。
      被告另辯稱與告訴人原為同居共財關係，於九十五年四月
      初協議分手時，曾有口頭分產協議云云，均為告訴人所否
      認，復未提出其他證據以實其說，亦難採信。至被告辯稱
      告訴人丙○○曾以簡訊與其協議分手云云，亦無積極事證
      足資證明，且該簡訊內容亦無法查知，且通聯紀錄已逾六
      個月之期間，亦無法查證，亦不足為有利於被告之認定。
（四）綜上所述，本件事證明確，被告所辯無非事後卸責之詞，
      不足採信，其所為業務侵占之犯行，堪以認定，應依法論
      科。
參、論罪科刑之理由
一、被告行為後，刑法於九十四年二月二日修正公布，並於九十
    五年七月一日施行，其中刑法第三百三十六條第二項之罪之
    法定本刑中關於罰金刑最低額部分，依修正後刑法第三十三
    條第五款規定為「新臺幣一千元以上，以百元計算之」，較
    舊法所定罰金最低額為「銀元一元以上」為重，依刑法第二
    條第一項規定，以修正前之規定為有利於被告。且為法律整
    體適用原則，避免法律割裂適用，本案即係適用行為時之舊
    法，應一併適用修正前罰金罰鍰提高標準條例。
二、刑法第三百三十六條第二項之罪之法定本刑中關於罰金之規
    定，依九十五年六月十四日增訂公布之刑法施行法第一條之
    一：「中華民國九十四年一月七日刑法修正施行後，刑法分
    則編所定罰金之貨幣單位為新臺幣」「九十四年一月七日刑
    法修正時，刑法分則編未修正之條文定有罰金者，自九十四
    年一月七日刑法修正施行後，就其所定數額提高為三十倍。
    但七十二年六月二十六日至九十四年一月七日新增或修正之
    條文，就其所定數額提高為三倍」，由原先以銀元計算，並
    依罰金罰鍰提高標準條例第一條前段提高十倍之規定，修正
    為依新臺幣計算並提高為三十倍。參酌刑法施行法第一條之
    一之立法說明，該條文第二項係「考量新修正之刑法施行後
    ，不再適用『現行法規所定貨幣單位折算新臺幣條例』，為
    使罰金數額趨於一致，避免衍生新舊法比較適用問題，以緩
    和實務適用法律之衝擊之前提下，規定第二項如上」，顯見
    刑法施行法第一條之一第二項增訂後，對於在新法施行後所
    犯上開之罪名，自無再與「現行法規所定貨幣單位折算新臺
    幣條例」、「罰金罰鍰提高標準條例」比較新舊法適用有關
    刑法分則編未修正之條文定有罰金者之必要，附此敘明。
三、核被告所為，係犯刑法第三百三十六條第二項業務侵占罪。
肆、本院維持原判決之理由
一、原判決以被告罪證明確，因予適用刑法第二條第一項前段、
    第三百三十六條第二項、罰金罰鍰提高標準條例第一條前段
    （原審誤引刑法施行法第一條之一第一項、第二項前段）之
    規定。並審酌被告係高職畢業之智識程度，犯罪所得金額不
    菲，犯後猶否認犯行，態度不佳，徒費司法資源，迄未與告
    訴人達成和解等一切情狀，量處有期徒刑十月，以資懲儆。
二、按刑罰之量定，固屬法院自由裁量之職權行使，惟刑事審判
    之量刑，在於實現刑罰權之分配的正義，故法院對科刑判決
    之被告量刑，應符合罪刑相當原則，使罰當其罪，以契合人
    民之法律感情。此所以刑法第五十七條明定科刑時應審酌一
    切情狀，尤應注意該條所列各款情形，以為科刑輕重之標準
    。又刑之量定首在矯治、改善行為人反社會危險性，因此科
    刑時除應注意審酌該條第九款犯罪所生之客觀影響外，對於
    其餘依據主觀主義及防衛社會之精神所釐訂行為人主觀上之
    犯罪動機、犯罪時所受之刺激等項，仍應特別加以審酌。查
    被告上開行為，惡性並非重大，犯罪後猶未坦承犯行，於原
    審並堅拒與告訴人丙○○達成民事上和解，原審審酌上情，
    量處有期徒刑十月之刑，本院經核，原判決認事用法，均無
    違誤，量刑亦稱妥適，符合罪刑相當原則，被告上訴意旨猶
    否認犯行，指摘原判決不當云云，為無理由，應予駁回。
據上論結，應依刑事訴訟法第368條，判決如主文。
本案經檢察官邱克斌到庭執行職務。
中　　華　　民　　國　　96　　年　　6 　　月　　21　　日
                  刑事第二庭    審判長法　官  葉居正
                                      法　官  郭千黛
                                      法　官  吳森豐
以上正本證明與原本無異。
不得上訴。
　　　　　　　　　　　　　　　　　　　書記官  李梅菊
中　　華　　民　　國　　96　　年　　6 　　月　　26　　日
附錄論罪科刑法條：
刑法第三百三十六條第二項
對於業務上所持有之物，犯前條第一項之罪者，處六月以上五年
以下有期徒刑，得併科三千元以下罰金。
